  ---
title: "fMRI data import"
date: "`r format(Sys.time(), '%d/%m/%Y')`"
author: "Ludovica Nucci (Start 23/03/2020; language: it)"
output: 
  html_document: 
    fig_height: 7
    fig_width: 10
    highlight: tango
    theme: cerulean
    toc: true
editor_options: 
  chunk_output_type: console
---

# Dati

Per raccogliere più soggetti, inizia eseguendo questo chunk, che cancella tutto il workspace, imposta la directory corrente nella cartella dove si trova il file, e carica le librerie necessarie.

```{r preamble, message=FALSE, warning=FALSE}
library(rstudioapi)
cat("\f")
rm(list=ls())
current_path <- getActiveDocumentContext()$path
setwd(dirname(current_path )); print(getwd())

library(neurobase)
library(oro.nifti)
```

Effettuo le seguenti operazioni con ogni soggetto:

1.) I dati (file .nii scaricati, rinominati per soggetto) sono in una cartella nella directory corrente, chiamata "tfMRI_MOTOR_LR"

2.) Si trasformano le immagini nii in array

3.) L'array viene rinominato facendogli seguire il codice del soggetto (es: ar_100206), e salvato nella cartella creata al punto 1, come sub_codice.soggetto (es: sub_100206.RData). In questo modo, per ogni soggetto caricheremo soltanto l'array.


```{r sub_100206}
nii = readNIfTI("./tfMRI_MOTOR_LR/tfMRI_MOTOR_LR_100206.nii")
ar = array(c(nii), c(902629, 284))
x = rep(1:91,109*91)
y = rep(rep(1:109, length.out=91*109, each=91),91)
z = rep(1:91, length.out=91*109*91, each=91*109)
ar = cbind(x,y,z,ar)
ar = as.data.frame(ar)
index = which(rowMeans(ar[,-c(1,2,3)])!=0)
ar = ar[index,]

ar_100206 = ar
rm(ar)
save(ar_100206, file = "./tfMRI_MOTOR_LR/sub_100206.RData")
```


```{r sub_100307}
library(rstudioapi)
cat("\f")
rm(list=ls())
current_path <- getActiveDocumentContext()$path
setwd(dirname(current_path )); print(getwd())

library(neurobase)
library(oro.nifti)

nii = readNIfTI("./tfMRI_MOTOR_LR/tfMRI_MOTOR_LR_100307.nii")
ar = array(c(nii), c(902629, 284))
x = rep(1:91,109*91)
y = rep(rep(1:109, length.out=91*109, each=91),91)
z = rep(1:91, length.out=91*109*91, each=91*109)
ar = cbind(x,y,z,ar)
ar = as.data.frame(ar)
index = which(rowMeans(ar[,-c(1,2,3)])!=0)
ar = ar[index,]

ar_100307 = ar
rm(ar)
save(ar_100307, file = "./tfMRI_MOTOR_LR/sub_100307.RData")
```



```{r sub_100408}
library(rstudioapi)
cat("\f")
rm(list=ls())
current_path <- getActiveDocumentContext()$path
setwd(dirname(current_path )); print(getwd())

library(neurobase)
library(oro.nifti)

nii = readNIfTI("./tfMRI_MOTOR_LR/tfMRI_MOTOR_LR_100408.nii")
ar = array(c(nii), c(902629, 284))
x = rep(1:91,109*91)
y = rep(rep(1:109, length.out=91*109, each=91),91)
z = rep(1:91, length.out=91*109*91, each=91*109)
ar = cbind(x,y,z,ar)
ar = as.data.frame(ar)
index = which(rowMeans(ar[,-c(1,2,3)])!=0)
ar = ar[index,]

ar_100408 = ar
rm(ar)
save(ar_100408, file = "./tfMRI_MOTOR_LR/sub_100408.RData")
```



```{r sub_100610}
library(rstudioapi)
cat("\f")
rm(list=ls())
current_path <- getActiveDocumentContext()$path
setwd(dirname(current_path )); print(getwd())

library(neurobase)
library(oro.nifti)

nii = readNIfTI("./tfMRI_MOTOR_LR/tfMRI_MOTOR_LR_100610.nii")
ar = array(c(nii), c(902629, 284))
x = rep(1:91,109*91)
y = rep(rep(1:109, length.out=91*109, each=91),91)
z = rep(1:91, length.out=91*109*91, each=91*109)
ar = cbind(x,y,z,ar)
ar = as.data.frame(ar)
index = which(rowMeans(ar[,-c(1,2,3)])!=0)
ar = ar[index,]

ar_100610 = ar
rm(ar)
save(ar_100610, file = "./tfMRI_MOTOR_LR/sub_100610.RData")
```



```{r sub_101006}
library(rstudioapi)
cat("\f")
rm(list=ls())
current_path <- getActiveDocumentContext()$path
setwd(dirname(current_path )); print(getwd())

library(neurobase)
library(oro.nifti)

nii = readNIfTI("./tfMRI_MOTOR_LR/tfMRI_MOTOR_LR_101006.nii")
ar = array(c(nii), c(902629, 284))
x = rep(1:91,109*91)
y = rep(rep(1:109, length.out=91*109, each=91),91)
z = rep(1:91, length.out=91*109*91, each=91*109)
ar = cbind(x,y,z,ar)
ar = as.data.frame(ar)
index = which(rowMeans(ar[,-c(1,2,3)])!=0)
ar = ar[index,]

ar_101006 = ar
rm(ar)
save(ar_101006, file = "./tfMRI_MOTOR_LR/sub_101006.RData")
```

#Serie temporale degli stimoli

```{r stimuli}
library(rstudioapi)
cat("\f")
rm(list=ls())
current_path <- getActiveDocumentContext()$path
setwd(dirname(current_path )); print(getwd())

lf=read.table("./tfMRI_MOTOR_LR/lf_100206.txt", sep="\t") 
rf=read.table("./tfMRI_MOTOR_LR/rf_100206.txt", sep="\t")
rh=read.table("./tfMRI_MOTOR_LR/rh_100206.txt", sep="\t")
lh=read.table("./tfMRI_MOTOR_LR/lh_100206.txt", sep="\t")
t=read.table("./tfMRI_MOTOR_LR/t_100206.txt", sep="\t")

#-la risonanza magnetica acquisisce un'immagine ogni 0.72s
#-12s è la durata di ciascun task motorio
# 1=motion, 0=resting 
st=rep(0,284)
st[ceiling(rh[1,1]/0.72) : floor((rh[1,1]+12)/0.72)]=1
st[ceiling(rh[2,1]/0.72) : floor((rh[2,1]+12)/0.72)]=1
st[ceiling(lh[1,1]/0.72) : floor((lh[1,1]+12)/0.72)]=1
st[ceiling(lh[2,1]/0.72) : floor((lh[2,1]+12)/0.72)]=1
st[ceiling(rf[1,1]/0.72) : floor((rf[1,1]+12)/0.72)]=1
st[ceiling(rf[2,1]/0.72) : floor((rf[2,1]+12)/0.72)]=1
st[ceiling(lf[1,1]/0.72) : floor((lf[1,1]+12)/0.72)]=1
st[ceiling(lf[2,1]/0.72) : floor((lf[2,1]+12)/0.72)]=1
st[ceiling(t[1,1]/0.72) : floor((t[1,1]+12)/0.72)]=1
st[ceiling(t[2,1]/0.72) : floor((t[2,1]+12)/0.72)]=1

#rh=1, lh=2, rf=3, lf=4, t=5
tasks=rep(0,284)
tasks[ceiling(rh[1,1]/0.72) : floor((rh[1,1]+12)/0.72)]=1
tasks[ceiling(rh[2,1]/0.72) : floor((rh[2,1]+12)/0.72)]=1
tasks[ceiling(lh[1,1]/0.72) : floor((lh[1,1]+12)/0.72)]=2
tasks[ceiling(lh[2,1]/0.72) : floor((lh[2,1]+12)/0.72)]=2
tasks[ceiling(rf[1,1]/0.72) : floor((rf[1,1]+12)/0.72)]=3
tasks[ceiling(rf[2,1]/0.72) : floor((rf[2,1]+12)/0.72)]=3
tasks[ceiling(lf[1,1]/0.72) : floor((lf[1,1]+12)/0.72)]=4
tasks[ceiling(lf[2,1]/0.72) : floor((lf[2,1]+12)/0.72)]=4
tasks[ceiling(t[1,1]/0.72) : floor((t[1,1]+12)/0.72)]=5
tasks[ceiling(t[2,1]/0.72) : floor((t[2,1]+12)/0.72)]=5

save(st, file = "./tfMRI_MOTOR_LR/st.RData")
save(tasks, file = "./tfMRI_MOTOR_LR/tasks.RData")
```

#Ringraziamenti

Data were provided [in part] by the Human Connectome Project, WU-Minn Consortium (Principal Investigators: David Van Essen and Kamil Ugurbil; 1U54MH091657) funded by the 16 NIH Institutes and Centers that support the NIH Blueprint for Neuroscience Research; and by the McDonnell Center for Systems Neuroscience at Washington University.
